【裁判字號】    98,訴,224
【裁判日期】    981021
【裁判案由】    竊盜等
【裁判全文】
臺灣花蓮地方法院刑事判決               98年度訴字第224號
公  訴  人  臺灣花蓮地方法院檢察署檢察官
被      告  戊○○
                    （現另案在臺灣花蓮監獄執行中）
被      告  丙○○
上列被告因竊盜等案件，經檢察官提起公訴（ 98年度偵字第264
號），本院判決如下：
    主  文
戊○○行使變造私文書，足以生損害於公眾及他人，累犯，處有
期徒刑陸月，如易科罰金，以新臺幣仟元折算壹日，減為有期徒
刑月，如易科罰金，以新臺幣壹仟元折算壹日。
丙○○故買贓物，處有期徒刑伍月，如易科罰金，以新臺幣壹仟
元折算壹日，減為有期徒刑貳月又拾伍日，如易科罰金，以新臺
幣壹仟元折算壹日；又行使變造私文書，足以生損害於公眾及他
人，處有期徒刑伍月，如易科罰金，以新臺幣壹仟元折算壹日，
減為有期徒刑貳月又拾伍日。應執行有期徒刑伍月，如易科罰金
，以新臺幣壹仟元折算壹日。
戊○○被訴竊盜部分，無罪。
    事  實
一、戊○○前因竊盜案件，經本院以94年度易字第322 號判決判
    處有期徒刑6月確定，於民國 95年3月9日易科罰金執行完畢
    。
二、緣丙○○係花蓮縣新城鄉○○村○○路90號「順揚汽車商行
    」之負責人，於95年9月間某日，以新臺幣(下同)5萬元，向
    郭泰和收購因車禍毀損之車牌號碼U8-2846號自小客貨車1輛
    ，於95年10月25日，在順揚汽車商行內，約定以 8萬元工資
    ，將上揭車牌號碼 U8-2846號自小客貨車，交付予戊○○修
    理，戊○○遂基於行使變造準私文書之犯行，以不詳方法取
    得與前開車牌號碼 U8-2846號自小客貨車同款車型之庚○○
    所有車牌號碼U8-3828號自小客貨車後，於 95年10月25日至
    95年11月10日間之某日，在不詳地點，將車牌號碼 U8-3828
    號自小客貨車之引擎號碼 00000000C及車身號碼磨掉後，經
    變造為車牌號碼U8-2846號自小客貨車之車身引擎號碼00000
    000C及車身號碼22B0041N，並改懸掛 U8-2846號車牌，再於
    95年11月10日將上開經變造過車身、引擎號碼之自小客貨車
    開至順揚汽車商行交付予丙○○而行使之，足生損害於公路
    監理機關對於車籍管理之正確性及庚○○。丙○○明知該車
    身、引擎號碼業經過變造，且與原所交付予戊○○之車牌號
    碼 U8-2846號自小客貨車為不同一輛車，係來路不明之贓物
    ，猶交付8 萬元代價予戊○○後，收受而故買之。嗣丙○○
    基於意圖為自己不法之所有及行使變造準私文書之犯意，於
    95年11、12月間，利用不知情之甲○○在雅虎奇摩拍賣網站
    以競標拍賣方式，強調該車是女性家人自用、非事故車云云
    ，並隱匿該車為變造車之情事，致使丁○○陷於錯誤，而於
    95年12月22日交付30萬元購買該車，並由不知情之甲○○將
    上揭經變造之車輛交付予丁○○，致生損害予公路監理機關
    對於車籍管理之正確性及庚○○。嗣於 97年9月間，經警循
    線查悉上情。
三、案經丁○○訴由花蓮縣警察局吉安分局報請臺灣花蓮地方法
    院檢察署檢察官偵查起訴。
    理  由
壹、證據能力
一、按被告以外之人於審判外之陳述，雖不符前 4條（即刑事訴
    訟法第159條之1至之 4）之規定，而經當事人於審判程序同
    意作為證據，法院審酌該言詞陳述或書面陳述作成時之情況
    ，認為適當者，亦得為證據。當事人、代理人或辯護人於法
    院調查證據時，知有第159條第1項不得為證據之情形，而未
    於言詞辯論終結前聲明異議者，視為有前項之同意，刑事訴
    訟法第159條之5定有明文。經查，檢察官、被告戊○○、丙○○於本院言詞辯論終結前，就本判決所引用下列各項屬於
    審判外陳述之證據，知有第159條第1項不得為證據之情形，
    均未聲明異議，且表示不爭執，經本院審酌該證據作成情況
    均無不適當之情形，是依上開規定，認得作為本案證據。
貳、有罪部分
一、訊據被告戊○○矢口否認有何行使變造準私文書罪犯行，被
    告丙○○矢口否認有何故買贓物、詐欺及行使變造準私文書
    之犯行，被告戊○○並辯稱：丙○○並沒有將車牌號碼U8-2
    846 號自小客貨車交付予我修理，且該輛經變造過的車輛也
    不是我交付予丙○○，丙○○有向我買材料，我是送材料至
    上揭修車場云云；被告丙○○則辯稱：我不知道該輛車業經
    變造過，是上了法院才懷疑是贓車，原來的 U8-2846號自小
    客貨車是郭泰和賣給我，我於95年10月25日交給戊○○修理
    ，戊○○於95年11月左右將車修好後交給我，修理費用為 8
    萬元，我也沒有要甲○○對楊慶文謊稱該車是女性家人自用
    ，非事故車，我沒有交代她要如何賣這輛車，我交給她全權
    處理云云。經查：
  (一)被告丙○○係花蓮縣新城鄉○○村○○路90號「順揚汽車商
    行」負責人，於95年9月間，以5萬元代價向郭泰和收購因車
    禍毀損之車牌號碼U8-2846號自小客貨車1輛等情，業據被告
    丙○○自承在卷，且經證人郭泰和於警詢時證述綦詳。庚○○所有之車牌號碼 U8-3828號自小客貨車遭人所竊，嗣經變
    造引擎號碼為00000000C、車身號碼22B0041N，改懸掛U8-28
    46號之車牌乙情，業據證人庚○○於警詢時證述明確，並有
    照片 12張、汽車新領牌照登記書、車籍查詢-基本資料詳細
    畫面、贓物認領保管單各 1份在卷可稽。而上揭經變造車身
    號碼、引擎號碼而改懸掛 U8-2846號之車牌之自小客貨車，
    係由甲○○上網刊登出售訊息後，出售予丁○○等情，業據
    證人甲○○、丁○○於警詢時證述綦詳，並有郵政國內匯款
    執據、郵政匯票各1份可稽。
  (二)被告丙○○購買因車禍毀損之車牌號碼 U8-2846號自小客貨
    車1輛後，於 95年10月25日交由被告戊○○修理乙情，業據
    被告丙○○、證人乙○○、己○○分別於警詢、本院審理時
    證述明確，嗣被告戊○○於95年11月間將經變造成引擎號碼
    00000000C、車身號碼22B0041N，並改懸掛U8-2846號車牌之
    上揭原車牌號碼 U8-3828號自小客貨車交付予被告丙○○乙
    情，業據證人即共同被告丙○○於偵查時及證人乙○○於本
    院審理時證述明確。足認上揭經變造為引擎號碼 00000000C
    、車身號碼經變造為22B0041N、改懸掛 U8-2846號車牌之上
    揭原車牌號碼 U8-3828號自小客貨車確係由被告戊○○交付
    予被告丙○○等情至明。又被告丙○○所經營之上揭弘聖汽
    車商行或修理廠並未向被告戊○○購買材料，被告戊○○亦
    未曾送材料至上揭商行或修理廠等情，業據被告丙○○陳明
    在卷，且經證人甲○○、乙○○、己○○於本院審理時證述
    明確。足認被告戊○○所辯，顯不足採信。
  (三)被告丙○○於95年10月25日交付予被告戊○○之車輛是被告
    丙○○購自郭泰和之車身引擎號碼00000000C、車身號碼22B
    0041N 之自小客貨車，惟被告戊○○交還給被告丙○○之自
    小客貨車卻是庚○○失竊之車輛，且該自小客貨車之引擎號
    碼00000000C、車身號碼均遭磨掉後，變造引擎號碼0000000
    0C、車身號碼22B0041N，並改懸掛車牌號碼 U8-2846號，足
    認被告戊○○於95年11月間交付予被告丙○○之車輛顯非被
    告丙○○於95年10月25日原交付予被告戊○○修理之車輛乙
    節至為明確。又證人即被告丙○○證稱：被告戊○○表示有
    零件可以修理，伊核算成本可以，才交給戊○○修理等語綦
    詳，而該車輛既係被告丙○○交由被告戊○○為修理，被告
    戊○○於交還車輛時已非交還原車，而係經變造引擎、車身
    號碼之上揭贓車，被告戊○○既無法為合理解釋為何原交付
    給其修理之車輛，竟會變成另一輛車，且車身及引擎號碼業
    經變造。顯見被告戊○○確有變造引擎、車身號碼及加以交
    付行使之犯意及犯行。
  (四)至被告丙○○雖辯稱：我不知戊○○交付予我之車是贓車云
    云。然被告丙○○於警詢時已自承：「（問：依你從事汽車
    維修買賣之專業經驗可否辨識引擎或車身有無變、偽造之情
    事？）我看的出來。」、「（問：戊○○交付該事故車（U8
    -2846 ）與你時，你有無發現該車外觀不符之處？或無明顯
    修復之痕跡？引擎及車身號碼有無偽變造？）我有親自檢驗
    該車外觀車殼有焊接過，也有懷疑引擎及車身號碼有偽變造
    。」等語綦詳（見警卷第12頁）；且被告丙○○於本院審理
    時亦自承：我從事汽車買賣約2年、修理汽車到現在約6年等
    語；又證人即被告丙○○之弟乙○○於本院審理時證稱：被
    告丙○○從事修車年資已約 9年，且該事故車從牽進來後到
    未修復前之事宜，都係由被告丙○○自己親自處理等語綦詳
    ；而被告戊○○交付經變造車身、引擎號碼之自小客貨車予
    被告丙○○時，依被告丙○○所述其有為檢查車輛狀況等情
    ，且依被告丙○○從事汽車修理、買賣之多年實務經驗，被
    告丙○○向郭泰和購入自小客貨車後至未修復前之相關事宜
    又均由其自行處理，則被告丙○○焉可能無法於被告戊○○
    交付車輛時看出該車之車身、引擎號碼有遭變造過，及被告
    戊○○所交付予其之車輛與其原先所交付予被告戊○○之自
    小客貨車並非同一輛車之情事？況被告丙○○於警詢時已自
    承有檢驗過該車外觀，也有懷疑引擎及車身號碼遭變造等語
    明確，此外，尚有照片4張在卷可稽。是被告丙○○辯稱:伊
    不知是贓車云云，顯不足採信。堪認被告丙○○以 8萬元代
    價向被告戊○○購買上揭經變造車身、引擎號碼、改懸掛U8
    -2846 號車牌之自小客貨車時，已得知該車並非其所原交付
    之自小客貨車，且車身、引擎號碼業經變造，係屬來路不明
    之贓物，被告丙○○故買贓物之犯意及犯行彰彰明甚。
  (五)證人丁○○於警詢、偵查時證述：我係於網路上購買上揭經
    變造過後的自小客貨車，我不知該車係竊取而來，且經變造
    過引擎及車身號碼。我與甲○○先以電話接洽後，我請我朋
    友去看車，甲○○將車子開到美侖飯店讓我朋友看車，之後
    在花蓮火車站交車給我，我沒有去車行看車，對方有說不是
    事故車等情明確。且證人甲○○於警詢時證述：是被告丙○○委託我出售該經變造之車輛，但被告丙○○沒有告訴我該
    車的來源，我於網路上有說該車是女用車，因為用女用車輛
    來形容，一般消費者會覺得女用車輛應該保養較佳、車況佳
    ，才會如此形容；至於在網路上之定價則係由被告丙○○決
    定的，最後以30萬元成交出售予丁○○，買賣該車之價金是
    屬於車行的錢，不是我個人的錢，我沒有向丁○○提及該車
    是事故車，我們在網路上係以正常無瑕疪的車售價35萬元為
    刊登，而我不會看中古車，我也不懂行情，我只是負責上網
    刊登銷售資訊，假如我先生即被告丙○○不在公司時，客人
    要看車，我會讓他看，但實際洽談接洽均是我先生丙○○，
    本件是由我交車，我也負責發放師父的薪水，我們店裏一個
    月平均賣1、2台中古車，本案中古車之材料費是我支付，支
    付多少錢我忘記了，我不知道這台的材料費付給誰，都是由
    被告丙○○跟我說要做什麼，該輛車由我負責交車，是因為
    我上網的，丁○○也都跟我聯絡，但定價不是我定的，是被
    告丙○○決定的等語明確。足認本案經變造過車身、引擎號
    碼之上揭自小客貨車是被告丙○○要甲○○上網出售，並告
    知甲○○欲為出售之定價35萬元，然卻未告知甲○○該車之
    來源及經變造之情事。按刑法第339 條之詐欺罪，其成立固
    以行為人有施用詐術之行為為必要，然所謂詐術行為，不以
    積極之語言、文字、肢體、舉動或兼有之綜合表態等為限，
    其因消極之隱瞞行為，致使被害人陷於錯誤，亦包括在內。
    甲○○雖否認有向丁○○表示不是事故車乙情，惟證人丁○○於檢察官偵查時業已明確證述甲○○也向伊表示非事故事
    等語明確，且被告丙○○或甲○○均未告知丁○○該車為贓
    車，然丙○○既明知上揭車輛經變造過，且原車牌號碼U8-2
    846 號自小客貨車確為事故車，竟要甲○○在網路上以無瑕
    疵之車輛及價格出售，又未告知買受人丁○○該車為贓物，
    並隱匿該車之引擎及車身號碼均是經變造乙情而出售予丁○○。按物之出賣人就買賣標的物負有權利瑕疪擔保及物之瑕
    疵擔保責任，衡諸坊間購車者均忌諱所購入之車輛為事故車
    、泡水車、或贓車等，則為買賣標的物之車輛是否為贓車、
    泡水車或事故車皆為汽車買賣契約之重要事項，況本案之汽
    車買賣合約書亦約定「交車後乙方（即買主）若發現該車是
    借屍還魂車或車身、車體有熔接、證件、引擎號碼有偽造、
    泡水車或引擎、變造系統故障等情事時，乙方可要求退車。
    甲方（即賣方）應無條件退還所有車款不得異議。）」等語
    ，顯見該車是否為借屍還魂車或經變造車輛，為買方所重視
    ，是訂立買賣契約前必要告知之點，而被告丙○○卻消極隱
    匿該車為贓車且經變造引擎、車身號碼之情事，又由其決定
    要甲○○以正常二手車之價格上網出售，足認為被告丙○○
    有意圖為自己不法之所有之犯意，且有為消極隱瞞之施用詐
    術行為。另依證人丁○○所述，甲○○有告知伊該車並非事
    故車乙節，可徵被告丙○○尚積極利用甲○○為施用詐術行
    為，故被告所辯，顯不足採信。
二、按汽車車身號碼、引擎號碼係汽車製造廠商出廠之標誌，乃
    表示一定用意之證明，依刑法第220條第1項規定，是被告戊○○將該車輛車身號碼、引擎號碼加以變造後，交付予被告
    丙○○而行使之，被告丙○○再委由不知情之甲○○出售並
    交付予丁○○而行使之，核被告戊○○所為，係犯刑法第21
    6條、第220第1項、第210條之行使變造準私文書罪。被告丙○○係犯刑法第349條第2項故買贓物罪、刑法第216 條、第
    220第1項、第210條之行使變造準私文書罪、刑法第339條第
    1 項詐欺取財罪。被告戊○○變造車身、引擎號碼之變造準
    私文書之低度行為，為行使變造準私文書之高度行為所吸收
    ，不另論罪。被告丙○○利用不知情之甲○○上網出售詐騙
    ，並交付上開變造車輛予丁○○，為間接正犯。被告丙○○
    就上開所犯之詐欺取財罪及行使變造準私文書罪之犯行間，
    係以一行為同時觸犯二罪名，為想像競合犯，應從一重之行
    使變造準私文書罪處斷。另被告丙○○就上開所犯故買贓物
    罪及行使變造準私文書罪間，犯意各別，行為互異，應分論
    併罰。公訴人起訴書所犯法條欄雖就被告戊○○部分漏引刑
    法第216條、被告丙○○部分雖漏引刑法第216條、第210 條
    、第220 條罪名，惟起訴書犯罪事實欄業已敘明，本院應併
    予審理。被告戊○○有如事實欄所載之有期徒刑執行完畢，
    有臺灣高等法院被告前案紀錄表1 份在卷可稽，其於有期徒
    刑執行完畢後5 年內故意再犯本件有期徒刑以上之罪，為累
    犯，應依法加重其刑。爰審酌被告戊○○不思以正當方法賺
    取金錢，竟以俗稱「借屍還魂」方式販賣贓車牟利，變造所
    取得失竊車輛之車身、引擎號碼，被告丙○○竟買受贓物，
    且以詐欺之手段出售予他人，嚴重影響警方追贓之查緝、車
    籍之管理等制度之維持，及市場交易之誠信及安全，所為實
    屬不該，又被告2 人犯後均否認犯行，飾詞卸責之態度，並
    考量被告2 人各自犯罪之目的、手段及所造成之損害等一切
    情狀，各量處如主文所示之刑，併均諭知易科罰金之折算標
    準。又被告二人行為時，均係在96年4月24 日以前，所宣告
    之刑及罪名均符合中華民國九十六年罪犯減刑條例所規定之
    減刑之要件，爰依該條例均減其宣告刑二分之一，並就被告
    丙○○部分，定其應執行之刑。
、無罪部分
一、公訴意旨略以：被告戊○○基於意圖為自己不法之所有，於
    95年10月30日8 時前之某時許，在花蓮縣壽豐鄉溪口村新站
    61號，竊取庚○○所有之車牌號碼U8-3828號自小客貨車1輛
    ，而認被告戊○○涉犯刑法第320條1項竊盜罪嫌云云。
二、按犯罪事實應依證據認定之，無證據不得認定犯罪事實，又
    不能證明被告犯罪或其行為不罰者，應諭知無罪之判決，刑
    事訴訟法第154 條第2 項、第301 條第1 項分別定有明文。
    又事實之認定，應憑證據，如未能發現相當證據，或證據不
    足以證明，自不能以推測或擬制之方法為裁判基礎；又認定
    不利於被告之事實，須依積極證據，苟積極證據不足為不利
    於被告之認定時，即應為有利於被告之認定，更不必有何有
    利之證據，最高法院40年台上字第86號、30年上字第816 號
    判例，分別著有明文。復按「刑事訴訟法第161條已於91年2
    月8日修正公布，其第1項規定：檢察官就被告犯罪事實，應
    負舉證責任，並指出證明之方法。因此，檢察官對於起訴之
    犯罪事實，應負提出證據及說服之實質舉證責任。倘其所提
    出之證據，不足為被告有罪之積極證明，或其指出證明之方
    法，無從說服法院以形成被告有罪之心證，基於無罪推定之
    原則，自應為被告無罪判決之諭知。」（最高法院92年台上
    字第128號判例意旨可資參照。）
三、公訴人認被告戊○○涉犯上開竊盜罪嫌，無非係以被害人庚○○之證述、汽車新領牌照登記書、車籍查詢、失車紀錄為
    主要論據。訊據被告戊○○堅決否認有何竊盜之犯行，並辯
    稱：上開小客貨車非其所竊取等語。經查：
  (一)公訴人所提出之證人庚○○證述及汽車新領牌照登記書、車
    籍查詢等資料，均僅能證明車牌號碼U8-3828 號自小客貨車
    為庚○○所有，並於95年10月30日上午8 時許前之某時許，
    在花蓮縣壽豐鄉溪口村新站61號遭人竊取之情事，惟並不足
    以證明竊取之人確為被告等情。蓋依證人庚○○之證述，伊
    未目擊該車遭竊之情形。又被告戊○○雖於該自小客貨車遭
    竊後取得該自小客貨車，並將該自小客貨車加以變造車身、
    引擎號碼後，再交付予丙○○，如上揭有罪部分所述，然衡
    諸常情，因被告戊○○取得該失竊自小貨車之管道途徑甚多
    ，亦有可能為收受贓物、或為故買贓物等各種可能性均有之
    ，並非僅有竊盜一途。雖被告戊○○應訊時均不願交待該車
    之來源，然並不能以被告戊○○曾有竊盜前科，即遽以認定
    該車確為被告戊○○所竊取乙情。此外，並無其他證據足以
    證明該車確為被告戊○○所竊取，故尚難以被告戊○○有事
    後參與變造該車身及引擎號碼，再由其交付該經變造過車輛
    予丙○○等情，即遽認以認定庚○○所有之自小客貨車是被
    告戊○○所竊、或與下手行竊之人有共同竊盜之犯意聯絡或
    行為分擔乙節。
  (二)本件公訴人所提上開證據並不足以證明所指被告戊○○犯本
    件竊盜犯行，且查無其他積極事證，足資證明被告戊○○確
    有公訴人所指竊盜犯行。揆諸首揭說明，自屬不能證明被告
    犯罪，即應為被告無罪之諭知。
據上論斷，應依刑事訴訟法第299條第1項前段、第301條第1項，
刑法第216條、第210條、第220條第1項、第349條第2項、第 339
條第1項、第55條、第47條第1項、第41條第1項前段、第51條第5
款，刑法施行法第1條之1，中華民國九十六年罪犯減刑條例第 2
條第1項第3款、第7條、第9條，判決如主文。
本案經檢察官簡淑如到庭執行職務。
中    華    民    國    98    年    10    月    21    日
                  刑事第二庭    審判長法  官  陳世博
                                      法  官  林恒祺
                                      法  官  陳月雯
以上正本證明與原本無異。
如不服本判決應於收受送達後10日內向本院提出上訴書狀，並應
敘述具體理由。其未敘述上訴理由者，應於上訴期間屆滿後20日
內向本院補提理由書(均須按他造當事人之人數附繕本)「切勿逕
送上級法院」。告訴人或被害人如對於本判決不服者，應具備理
由請求檢察官上訴，其上訴期間之計算係以檢察官收受判決正本
之日期為準。
中    華    民    國    98    年    10    月    21    日
                                      書記官
附錄本判決論罪之法律條文：
中華民國刑法第210條：
偽造、變造私文書，足以生損害於公眾或他人者，處5 年以下有
期徒刑。
中華民國刑法第216條：
行使第210 條至第215 條之文書者，依偽造、變造文書或登載不
實事項或使登載不實事項之規定處斷。
中華民國刑法第220條第1項：
在紙上或物品上之文字、符號、圖畫、照像，依習慣或特約，足
以為表示其用意之證明者，關於本章及本章以外各罪，以文書論
。
中華民國刑法第339條：
意圖為自己或第三人不法之所有，以詐術使人將本人或第三人之
物交付者，處5年以下有期徒刑、拘役或科或併科1千元以下罰金
。
以前項方法得財產上不法之利益或使第三人得之者，亦同。
前二項之未遂犯罰之。
中華民國刑法第349條：
收受贓物者，處 3 年以下有期徒刑、拘役或 5 百元以下罰金。
搬運、寄藏、故買贓物或為牙保者，處5 年以下有期徒刑、拘役
或科或併科1千元以下罰金。
因贓物變得之財物，以贓物論。


司法院資訊處製作；財團法人民間司法改革基金會備份。
